【裁判字號】    97,易,2428
【裁判日期】    980213
【裁判案由】    詐欺
【裁判全文】
臺灣板橋地方法院刑事判決              97年度易字第2428號
公  訴  人  臺灣板橋地方法院檢察署檢察官
被      告  甲○○
            戊○○
                      樓
上列被告等因詐欺案件，經檢察官追加起訴（97年度偵緝字第13
84、1421、1570號），本院判決如下：
    主  文
甲○○、戊○○均無罪。
    理  由
一、公訴意旨略以：被告甲○○、丙○○（由本院另行審結）、
    戊○○為信用卡持卡人，因需款急迫，明知無力償還刷卡之
    金額，竟欲以「刷卡換現金」之方式，與丁○○（涉嫌詐欺
    部分，業經起訴）共同基於意圖為自己不法所有之犯意聯絡
    ，於附表所示之時間，在臺北縣新莊市○○路127 號1 樓「
    鈺津有限公司」（招牌為錦美寢具行）內，由丁○○提供渠
    所申請之刷卡機、簽帳單予各該持卡人，將如附表所示之信
    用卡虛偽刷卡消費簽帳後，貸予各該持卡人刷卡金額百分之
    90至92之現金，再向信用卡發卡銀行申請撥付款項，使發卡
    銀行陷於錯誤而撥款，並由丁○○從中取得刷卡金額百分之
    8 至10之不法利益。因認被告甲○○、戊○○所為，係犯刑
    法第339 條第1 項之詐欺罪嫌。
二、按犯罪事實，應依證據認定之，無證據不得認定犯罪事實；
    又不能證明被告犯罪者，應諭知無罪之判決，刑事訴訟法第
    154 條第2 項、第301 條第1 項分別定有明文。又刑事訴訟
    上證明之資料，無論為直接或間接證據，均須達於通常一般
    之人均不致有所懷疑，而得確信其為真實之程度，始得據為
    有罪之認定，若其關於被告是否犯罪之證明未能達此程度，
    而有合理懷疑之存在，致使無從形成有罪之確信，根據「罪
    證有疑，利於被告」之證據法則，即不得遽為不利被告之認
    定，亦有最高法院76年台上字第4986號判例可稽。其以情況
    證據（即間接證據）斷罪時，尤須基於該證據在直接關係上
    所可證明之他項情況事實，本乎推理作用足以確證被告有罪
    ，方為合法，不得徒憑主觀上之推想，將一般經驗有利被告
    之其他合理情況逕予排除，此觀諸最高法院32年上字第67號
    判例意旨亦彰彰甚明。
三、本件公訴人認被告甲○○、戊○○涉有詐欺罪嫌，無非以上
    揭事實，業據被告二人坦承確有刷卡，且同案被告丁○○、
    程淑芬就刷卡換現金之事已供述甚明，並有告訴人中國信託
    商業銀行陳報之資料顯示被告二人於刷卡後均未繳清刷卡金
    額等情，資為依據。
四、訊據被告甲○○、戊○○二人均堅決否認有上揭犯行，被告
    甲○○辯稱：我確實有去錦美寢具行刷卡買寢具，並不是換
    現金，後來錢沒有還清，那是因為後來經濟困難才還不出錢
    等語；被告戊○○則辯稱：我確實是去錦美寢具行刷卡買寢
    具，而且我刷卡之後，卡費都有繳清，我不知道銀行為何還
    要告我等語。
五、經查：
    (一)本件被告甲○○、戊○○二人確實於如附表所示之時間在
      前揭「鈺津有限公司」（招牌為錦美寢具行）內刷卡如附
      表所示一節，業據被告二人自承明確，復有中國信託商業
      銀行信用卡申請書、刷卡明細表等件在卷可按，首堪認屬
      實在。
    (二)然查，本件同案被告丁○○於偵查中固自白其於民國94年
      間經營鈺津有限公司時，確有提供上門之客戶刷卡換現金
      之服務等語，惟其並未確實提及被告甲○○、戊○○二人
      如附表所示之刷卡紀錄亦屬刷卡換現金之情形。況且，證
      人即同案被告丁○○於本院審理中係證稱：我從93年開始
      到95年間經營錦美寢具行，除了有讓客戶刷卡換現金之外
      ，也有實際經營寢具行的業務，業務內容有賣床罩組、棉
      被、床墊、床架、小家具類的東西等等，店裡只有我一個
      人，沒有請其他店員；在庭的被告甲○○、戊○○二人有
      無在94年間有向我買過寢具，我已經沒有印象。被告戊○○所提供的寢具照片（經提示97年度偵緝1570號偵卷第8-
      11頁）我只能夠確定其中一、兩套是我們有賣過的產品，
      其他的沒有印象，不能確定。我做刷卡換現金的業務時，
      對於真正來買寢具的人我也接受刷卡，刷卡換現金跟真正
      購物刷卡的人我並沒有區分等語（見本院卷第142-143 頁
      ），是以依其前揭證言以觀，並不能確實證明本件被告甲○○、戊○○二人於附表所示時、地所為之刷卡行為確係
      「刷卡換現金」或係實際購買寢具之消費行為。從而，本
      件檢察官援引被告丁○○之證言，自尚不足以證明被告甲○○、戊○○二人確有詐欺取財之行為至明。
    (三)至同案被告程淑芬於警詢、偵查中所為之供述，係陳述其
      曾介紹客戶至錦美寢具行刷卡換現金，以購買上班制服等
      事云云，與檢察官起訴被告甲○○、戊○○二人身涉之情
      節全然無關，是同案被告程淑芬於警詢、偵查中所為之供
      述自均不足以證明被告甲○○、戊○○二人有何詐欺取財
      之犯行。
    (四)再者，被告戊○○固於94年8 月19日於錦美寢具行刷卡新
      台幣（下同）70,800元，惟其於次月（即94年9 月）12日
      即已繳款清償68,319元等情，有中國信託商業銀行客戶消
      費明細表1 份在卷可查（見97年度偵緝字第1570號卷第
      20-2 1頁），是本件被告戊○○於94年8 月19日在錦美寢
      具行刷卡70,800元後，未及一月，即已清償逾68,000元，
      幾近清償完畢，顯已逾吾國銀行一般所訂「最低應繳金額
      」甚多，並無何違約未繳款之情事可言。況且，被告戊○○既得於20幾日內清償前開消費款項，顯然並非無資力償
      還欠款，苟其確有現金需求，自可以信用卡預借現金之方
      式為之，短短二十幾日亦不致負擔太多利息，又何必大費
      週張以刷卡換現金之方式予同案被告丁○○賺取高額手續
      費之理？是核前揭情狀，實難認被告戊○○有何「意圖為
      自己不法所有之意思」可言，本院自難遽以詐欺取財之罪
      責相繩自明。
    (五)又被告甲○○於94年11月18日至錦美寢具行刷卡6,168 元
      後，固未能如期清償該刷卡款項。惟查被告甲○○前揭刷
      卡金額6 千餘元並非甚多，其辯稱該次刷卡係用以購買寢
      具用品，亦核與吾國一般同類中等品質商品之市價相差無
      幾，並非顯不可信。況且亦有證人乙○○於本院審理中證
      稱：被告甲○○是我妹妹，三年前我曾經和她一起去新莊
      一家店買棉被，印象中是買了二套床罩組，用那一張卡刷
      的我也忘了等語（見本院第140-141 頁）。是綜合上情，
      本院自難逕行排除被告甲○○確係刷卡購買寢具此一有利
      被告事項之可能性，而遽認被告甲○○應負詐欺取財之罪
      責。
    (六)綜上所述，本件被告甲○○、戊○○二人所辯均尚非顯違
      常情，依「罪證有疑，利於被告」之原則，自應均為被告
      二人有利之認定。
六、據上所陳，本件依調查所得證據尚不足以證明被告甲○○、
    戊○○二人確有刷卡換現金之行為，此外復查無其他積極證
    據足資證明被告有何公訴人所指之詐欺犯行，揆諸首開說明
    ，因不能證明被告二人犯罪，自應均為無罪之諭知。
據上論斷，應依刑事訴訟法第301條第1項，判決如主文。
本件經檢察官陳彥章到庭執行職務。
中    華    民    國    98    年    2     月    13    日
                刑事第八庭審判長法  官  崔玲琦
                                法  官  俞秀美
                                法  官  許映鈞
以上正本證明與原本無異
如不服本判決應於送達後10日內向本院提出上訴狀
                                書記官  范煥堂
中    華    民    國    98    年    2     月    13    日
附表：
 ┌──┬───┬────┬────────┬────┬────┬───┐
 │編號│持卡人│交易日期│發卡銀行及卡號  │刷卡金額│預扣利息│備註  │
 ├──┼───┼────┼────────┼────┼────┼───┤
 │ 一 │甲○○│94.11.18│中國信託銀行    │6168元  │        │      │
 │    │      │        │0000000000000000│        │        │      │
 ├──┼───┼────┼────────┼────┼────┼───┤
 │ 二 │戊○○│94.8.19 │中國信託銀行    │70800元 │        │      │
 │    │      │        │0000000000000000│        │        │      │
 └──┴───┴────┴────────┴────┴────┴───┘


司法院資訊處製作；財團法人民間司法改革基金會備份。
